【裁判字號】    88,訴,449
【裁判日期】    900608
【裁判案由】    違反槍砲彈藥刀械管制條例
【裁判全文】
臺灣苗栗地方法院刑事判決                          八十八年度訴字第四四九號
    公  訴  人  台灣苗栗地方法院檢察署檢察官
    被      告  甲○○
    指定辯護人  本院公設辯護人  戊○○
    被      告  辛○○
    指定辯護人  癸○○
    被      告  丁○○
                壬○○
    右二人共同  乙○○
    指定辯護人
右列被告等因違反槍砲彈藥刀械管制條例等案件，經檢察官提起公訴（八十八年度偵
字第四０五九號、八十八年度偵字第四六五九號），本院判決如左：
    主    文
甲○○、辛○○、丁○○共同未經許可，販賣子彈未遂，甲○○，累犯，處有期徒刑
壹年陸月，併科罰金新臺幣陸萬元，罰金如易服勞役，以新臺幣玖佰元即銀元參佰元
折算壹日；辛○○，累犯，處有期徒刑壹年貳月，併科罰金新臺幣陸萬元，罰金如易
服勞役，以新臺幣玖佰元即銀元參佰元折算壹日；丁○○處有期徒刑拾月，併科罰金
新臺幣伍萬元，罰金如易服勞役，以新臺幣玖佰元即銀元參佰元折算壹日。
扣案具有殺傷力之改造手槍壹把（槍枝管制編號：0000000000）及子彈陸
顆沒收。
甲○○被訴持有槍砲之主要組成零件部分無罪。
壬○○無罪。
    事    實
一、甲○○曾因違反槍砲彈藥刀械管制條例、贓物案件，經台灣苗栗地方法院分別判
    處有期徒刑四月、三月，合併應執行有期徒刑六月確定，甫於民國八十六年十二
    月十二日經易科罰金執行完畢；辛○○曾因違反麻醉藥品管理條例案件，經台灣
    新竹地方法院判處有期徒刑六月確定，甫於八十五年十二月三十一日因縮刑期滿
    執行完畢，詎均猶不知悔改。緣八十八年間因新竹縣警察局在新竹縣境內某地執
    行搜索，查獲己○○，經帶回警局，嗣因己○○與辛○○平日即有宿怨，己○○
    為圖報復，得知辛○○之前曾向其表示有槍彈可賣，竟為使辛○○因賣槍彈而遭
    警察逮捕，而向員警表示伊要向辛○○購買槍彈。嗣甲○○於八十八年八月五日
    上午十一時三十分許，經由丁○○聯絡得知辛○○之朋友己○○欲購買槍彈，遂
    與辛○○、丁○○共同基於販賣子彈之犯意聯絡，由辛○○與己○○商議，並約
    定以新台幣（下同）六萬元之價格，將甲○○所持有具有殺傷力之改造子彈九顆
    （起訴書誤載為八顆，嗣經送鑑定，試射三顆，剩六顆）及未扣案具有殺傷力與
    否不明之八釐米（即口徑七．六五釐米）改造手槍一把（此部份手槍因未扣案，
    無法證明涉有販賣犯行，容後補述）販賣予己○○，而辛○○於成交後可從中獲
    利一萬元，並約定在苗栗縣竹南鎮崁頂一之一號松岩逸汽車旅館之三０八號房間
    內交易。嗣同日晚間十一時許（起訴書誤載為十時三十分許），遂由不知情之壬○○駕駛自用小客車搭載辛○○及知情之丁○○駕駛車號ＭＪ｜五六五三號自用
    小客車搭載持有上開具有殺傷力之改造子彈九顆及未扣案具有殺傷力與否不明之
    八釐米改造手槍一把之甲○○，先後抵達松岩逸汽車旅館，並推由辛○○、丁○○在一樓門口把風，甲○○（起訴書誤載為辛○○）則持上開具有殺傷力之改造
    子彈九顆及未扣案具有殺傷力與否不明之八釐米改造手槍一把，進入三０八號房
    間欲販賣予早已在房內等候之己○○，嗣於正要交易之際，經事先得知於上開地
    點有槍彈買賣而在現場埋伏之員警當場查獲，始未得逞，並當場扣得上開具有殺
    傷力之改造子彈九顆（嗣經送鑑定，經試射三顆，剩六顆），至上開八釐米改造
    手槍一把，則經甲○○趁隙丟至屋外因未尋獲致未扣案。嗣同年八月十四日零時
    三十分許，另經警於松岩逸汽車旅館三０八號房間內扣得不知係何人所持有具有
    殺傷力之七‧六五釐米改造手槍一把（槍枝管制編號：0000000000）
    。
二、案經新竹縣警察局移送及苗栗縣警察局竹南分局報請台灣苗栗地方法院檢察署檢
    察官偵查起訴。
    理    由
壹、被告甲○○、辛○○、丁○○有罪部分：
一、訊據被告辛○○、丁○○對於右揭事實，業據其於本院審理中坦承不諱，被告甲○○則矢口否認有何販賣子彈之情事，辯稱：伊在警訊中有遭刑求，且八十八年
    八月五日伊至松岩逸汽車旅館係被告辛○○與人有糾紛，而去助陣，伊並無持有
    任何改造子彈云云。惟查：
  （一）被告甲○○、辛○○、丁○○三人於警訊中均未遭員警刑求乙節，業據證人
        即新竹縣警察局刑警隊承辦員警丙○○、庚○○於本院審理中證述甚詳（參
        見本院八十九年十一月七日訊問筆錄），此徵諸證人丙○○證述：「（問：
        警訊時有無刑求在場的四位被告﹖）不可能，因為丁○○的表哥吳信發在我
        們新竹縣警察局刑警隊服務。當時帶被告回去的時候，他也有看到，我們不
        可能刑求他。」（參見本院八十九年十一月七日訊問筆錄）等語自明，是被
        告甲○○空口指謫於警訊時遭警刑求云云，自係事後卸責之詞，不足採信。
  （二）本件係被告辛○○打電話給被告丁○○告知其朋友要買槍，嗣因被告丁○○
        先前看過被告甲○○持有槍，故由被告丁○○與被告甲○○聯絡，於被告甲○○表示有槍後，約定由被告甲○○持八釐米改造手槍至松岩逸汽車旅館等
        情，迭據同案被告辛○○、丁○○於本院審理中供述明確。（參見本院八十
        九年五月十二日、九十年五月十八日訊問筆錄）。
  （三）證人己○○於偵審中雖經傳拘未到庭作證，惟據其於警訊中證述：被告甲○○持八釐米改造手槍及子彈與伊交易，交易前甲○○發覺有異，乃將八釐米
        改造手槍由窗口丟出，子彈未及丟出被警方查獲等語（參見台灣苗栗地方法
        院檢察署八十八年度偵字第四０五九號卷第二十四頁反面）及證人即當日查
        獲之員警丙○○於本院審理中證述：被告甲○○聽到伊腳步聲，就開窗戶要
        將東西往外丟，拿一小包東西插在窗戶的窗簾內側，之後伊搜被告甲○○身
        體，沒有找到槍，但在窗簾內側找到一盒子彈等語（參見本院八十九年十一
        月七日訊問筆錄），衡諸兩人證述相互勾稽，其情節大致相符，被告甲○○
        持改造手槍、子彈與己○○交易乙節，應堪認定。
  （四）扣案之子彈九顆經送鑑定，認均係玩具子彈改造而成（具直徑八釐米之金屬
        彈頭），採樣三顆試射，均可擊發，均具殺傷力等情，有內政部警政署刑事
        警察局八十八年八月十七日刑鑑字第八０三二一號鑑驗通知書一紙附卷可稽
        （參見前開八十八年度偵字第四０五九號卷第一０六頁），是扣案之子彈九
        顆具有殺傷力一節，應堪認定。
  （五）按我國刑事訴訟不採證據法定主義，而係採自由心證主義，故凡在論理上得
        資為證據之資料，一經在公判庭踐行合法之調查，均有證據能力（最高法院
        七十五年度台上字第九三三號判例參照），警調機關在偵查販賣槍砲、子彈
        等重大危害社會治安且又屬難以偵查之案件時，在不違反人身自由之不可受
        侵犯之憲法基本權之保障下，自得以符合比例原則之手段以偵查此類犯罪，
        所謂「陷害教唆」，於槍砲案件中，自屬在不違反上開憲法上基本權之保障
        原則下，為使國家社會免於槍砲之危害，所不得不採行之偵查手段，此與憲
        法上之比例原則無違，因之在此等案件中，由「陷害教唆」所蒐集而來之證
        據資料，自得顯現於公判庭，採為法院論罪科刑之依據，其證據能力殊無疑
        問。查本件係因己○○與被告辛○○平日即有宿怨，己○○為圖報復，而得
        知辛○○之前曾向其表示有槍彈可賣，為使被告辛○○因賣槍彈而遭警察逮
        捕，而主動向員警表示伊要向被告辛○○購買槍彈，並非員警為逮捕被告辛○○而要求己○○向被告辛○○購槍彈等情，業據證人丙○○於本院審理中
        證述明確（參見本院八十九年十一月七日訊問筆錄），是本件被告三人本即
        具有販賣槍彈之犯意，而非出於員警之造意。是被告三人辯稱：警方陷害教
        唆所採得之證據無證據能力云云，自不足採信。
  （六）綜上所述，被告辛○○、丁○○之右揭自白與事實相符，被告甲○○右開辯
        解顯係飾卸之詞，委無足採。從而，本件事證明確，被告甲○○、辛○○、
        丁○○三人共同販賣子彈之犯行均堪認定，應依法論科。
二、被告甲○○、辛○○、丁○○與己○○交易之發生，乃己○○為配合警方人員查
    緝黑槍來源，向被告辛○○佯稱欲購買改造手槍、子彈，被告三人之犯行既係在
    警方人員嚴密監控之下，且被告甲○○尚未交付子彈予己○○，其等雖已著手販
    賣犯行之實施，尚難認已達既遂之階段，公訴意旨認已至既遂之階段，即有未洽
    ；又被告三人雖係經警方人員以前述「陷害教唆」之方式逮捕到案，惟其犯意之
    發生乃基於其自主之意思，無礙於其罪責之成立，是核被告甲○○、辛○○、丁○○三人所為，係犯槍砲彈藥刀械管制條例第十二條第五項、第一項之販賣子彈
    未遂罪。被告三人先前持有子彈之低度行為，應為其販賣子彈未遂之高度行為所
    吸收，不另論罪。另被告三人就販賣子彈未遂之犯行，有犯意之聯絡及行為之分
    擔，均為共同正犯。又被告甲○○曾因違反槍砲彈藥刀械管制條例、贓物案件，
    經台灣苗栗地方法院分別判處有期徒刑四月、三月，合併應執行有期徒刑六月確
    定，甫於八十六年十二月十二日經易科罰金執行完畢；辛○○曾因違反麻醉藥品
    管理條例案件，經台灣新竹地方法院判處有期徒刑六月確定，甫於八十五年十二
    月三十一日因縮刑期滿執行完畢，有台灣高等法院檢察署刑案紀錄簡覆表二件附
    卷可參，其二人於有期徒刑執行完畢後，五年內再犯本件有期徒刑以上之罪，為
    累犯，應依刑法第四十七條規定分別加重其刑。又被告三人已著手於販賣子彈犯
    行之實施，而未至既遂之階段，為未遂犯，爰依刑法第二十六條前段之規定減輕
    其刑。被告甲○○、辛○○二人刑有加重及減輕事由，應依刑法第七十一條第一
    項規定先加後減之。爰審酌被告三人犯罪之動機、目的、對社會治安之危害、被
    告甲○○犯後空言否認未見悔意、被告辛○○、丁○○犯後坦承犯行態度良好等
    一切情狀，分別量處如主文所示之刑，以示懲儆。至扣案之子彈六顆（原係九顆
    ，經送鑑定，試射三顆，剩六顆），係違禁物，應依刑法第三十八條第一項第一
    款之規定宣告沒收之。至扣案之七‧六五釐米改造手槍一把（槍枝管制編號：0
    000000000），雖非被告甲○○、辛○○、丁○○三人所持有，且與本
    案無涉（容後補述），唯經送內政部警政署刑事警察局鑑定結果，認係由仿ＷＡ
    ＲＴＨＥＲ廠半自動手槍製造之玩具手槍換裝土造金屬槍機、貫通之金屬槍管而
    成之改造手槍，雖撞針易卡住於槍機內，惟仍可擊發適用之子彈，具有殺傷力乙
    節，有內政部警政署刑事警察局八十八年八月二十七日刑鑑字第八四六七二號鑑
    驗通知書一紙附卷足憑（參見台灣苗栗地方法院八十八年度偵字第四六五九號卷
    第二八頁），是上開扣案手槍自係違禁物，不論屬於何人所有，應依刑法第三十
    八條第一項第一款之規定予以宣告沒收之。
三、公訴意旨另以：被告甲○○、辛○○、丁○○基於販賣槍枝及子彈之犯意聯絡，
    由被告甲○○、丁○○前往苗栗縣頭份交流道「南海休息站」旁之草叢中，取出
    被告甲○○所有之改造克拉克手槍一把及子彈三顆，被告辛○○自不詳處所取出
    七‧六五釐米改造手槍一把，嗣被告辛○○持七‧六五釐米改造手槍一把至松岩
    逸汽車旅館三０八號房與己○○議價時，為警據報至現場當場查獲，因認被告三
    人涉有槍砲彈藥刀械管制條例第十一條第一項之販賣改造手槍罪嫌、同條例第十
一條第四項之持有改造手槍罪嫌及同條例第十二條第一項之販賣子彈罪嫌云云。
    惟查：
  （一）本案改造克拉克手槍一把（槍枝管制編號：0000000000）及子彈
        三顆為被告辛○○所有，且係被告辛○○叫被告丁○○取出乙節，業據被告
        甲○○、辛○○、丁○○於本院審理中供述甚明（參見本院九十年五月十八
        日審判筆錄），另案發當日係被告甲○○持八釐米改造手槍一把至松岩逸汽
        車旅館三０八號房與己○○交涉乙節，業如前述，公訴意旨上開認定，容有
        誤會，合先敘明。
  （二）扣案之改造克拉克手槍一把（槍枝管制編號：0000000000）及子
        彈三顆經送鑑定，認該改造克拉克手槍（槍枝管制編號：00000000
        00）係仿ＧＬＯＣＫ廠半自動手槍支玩具手槍換裝土造金屬槍管改造而成
        ，槍機損壞，撞針無法連動，無法供擊發子彈使用，不具殺傷力；而子彈三
        顆均係玩具子彈改造而成（具直徑五釐米之金屬彈頭），採樣一顆試射，無
        法擊發，亦不具殺傷力等情，有內政部警政署刑事警察局八十八年八月十七
        日刑鑑字第八０三二一號鑑驗通知書一紙在卷可考（參見前開八十八年度偵
      字第四０五九號卷第一０六頁），是改造克拉克手槍一把（槍枝管制編號：
        0000000000）及子彈三顆均非槍砲彈藥刀械管制條例所列管之對
        象甚明，公訴意旨遽認被告三人另犯有前開罪名，顯有未妥。
  （三）再按認定犯罪事實所憑之證據，其為訴訟上之證明，須於通常一般之人均不
        致有所懷疑，而得確信其為真實之程度者，始得據為有罪之認定，倘其證明
        尚未達到此一程度，而有合理之懷疑存在時，即無從為有罪之認定，最高法
        院七十六年台上字第四九八六號判例著有明文可資參照。扣案之七‧六五釐
        米改造手槍一支（槍枝管制編號：0000000000），雖如前述經鑑
        定具有殺傷力，而為槍砲彈藥刀械管制條例所列管之對象，惟查：扣案之七
        ‧六五釐米改造手槍（槍枝管制編號：0000000000）為證人即松
        岩逸汽車旅館工作人員Ａ１於八十八年八月十四日清掃三０八號房間發現時
        間，距離被告甲○○與己○○在上開房間內交易時之八十八年八月五日已達
        九天，衡情在這九天之內可能已有其他旅客或旅館工作人員出入該房間，是
        以扣案之上開改造手槍是否為被告甲○○以外之人於案發後所藏放，已不無
        可疑﹖又案發當日及其後三０八號房曾經警方人員兩次徹底搜索乙節，業經
        證人即當日查獲員警丙○○、庚○○於本院審理中證述甚詳（參見本院八十
        九年十一月七日訊問筆錄），而徵諸上開改造手槍係經證人Ａ１發現藏放於
        床頭櫃與床鋪之縫隙，並非隱密難尋之處，則上開改造手槍若果真為被告甲○○案發當日所藏放，豈有不為警方人員發覺之理？況參以證人己○○於警
        訊中亦證述：交易前被告甲○○發覺有異，而將八釐米（即口徑七．六五釐
        米）改造手槍由窗口丟出等語（參見前開八十八年度偵字第四０五九號卷第
        二十四頁反面），被告甲○○所持之改造手槍既經丟出，又怎會被證人Ａ１
        發現於三０八號房間內？是本件公訴意旨逕以證人Ａ１於八十八年八月十四
        日於三０八號房所發現之七‧六五釐米改造手槍（槍枝管制編號：0000
        000000），作為被告三人販賣改造手槍之論據，揆諸前開說明，自非
        妥適。另被告甲○○當日所持有之八釐米改造手槍既未尋獲，且未扣案，自
        無從鑑定其得否可擊發子彈、是否具有殺傷力，而屬槍砲彈藥刀械管制條例
        所列管之對象，本於刑事罪疑唯輕原則，自應為有利於被告三人之認定。
  （四）此外，復查無其他積極證據足資證明被告三人確有公訴人所指之槍砲彈藥刀
        械管制條例第十一條第一項之販賣改造手槍、同條例第十一條第四項之持有
        改造手槍罪嫌及同條例第十二條第一項之販賣子彈犯行，本應為無罪之諭知
        ，惟此部分與上開論罪科刑之販賣子彈罪間有想像競合犯之裁判上一罪關係
        ，爰不另為無罪之諭知，附此敘明。
  （五）至另扣案之改造克拉克手槍一把（槍枝管制編號：0000000000）
        、子彈三顆，經送鑑定結果，業如前述，認均不具殺傷力，並非違禁物，核
        與刑法上規定之沒收要件不符，爰不予宣告沒收，併此敘明。
貳、被告甲○○、壬○○無罪部分
一、公訴意旨另以：被告壬○○與被告甲○○、辛○○、丁○○共同基於販賣槍枝及
    子彈之犯意聯絡，由被告甲○○、丁○○前往苗栗縣頭份交流道「南海休息站」
    旁之草叢中，取出被告甲○○所有之克拉克改造手槍一把及子彈三顆，辛○○自
    不詳處所取出七‧六五釐米改造手槍一把，嗣被告辛○○持七‧六五釐米改造手
    槍一把及子彈九顆（起訴書誤載為八顆）至松岩逸汽車旅館三０八號房與己○○
    議價，為警據報至現場當場查獲，另至被告甲○○住處起出其所有之鋼鋸一把、
    固定鉗兩台、游標卡尺一個、電鑽二個、槍管六支、彈殼三十五顆、槍枝零組件
    一批、槍枝年鑑一批等物，因認被告壬○○涉有槍砲彈藥刀械管制條例第十一條
    第一項販賣改造手槍罪嫌、第十二條第一項販賣子彈罪嫌、第十一條第四項持有
    改造手槍罪嫌，被告甲○○尚涉有同條例第十三條第四項持有槍砲之主要組成零
    件罪嫌云云。
二、按犯罪事實應依證據認定之，無證據不得推定其犯罪事實；不能證明被告犯罪者
    ，應諭知無罪之判決，刑事訴訟法第一百五十四條、第三百零一條第一項分別定
    有明文。又認定不利於被告之事實，須依積極證據，茍積極證據不足為不利於被
    告事實之認定時，即應為有利於被告之認定，更不必有何有利之證據；另共同被
    告不利於己之陳述，固得採為其他共同被告犯罪之證據，惟此項不利之陳述，須
    無瑕疵可指，而就其他方面調查，又與事實相符，始得採為其他共同被告犯罪事
    實之認定；最高法院三十年上字第八一六號、四十六年台上字第四一九號著有判
    例可資參照。
三、經查：
  （一）扣案之槍枝零組件一批經送鑑定，認係玩具槍之金屬槍身、滑套、槍機、復
        進簧、復進簧桿及直徑約八釐米，長約一三八釐米之金屬棒，認均非槍砲彈
        藥刀械管制條例列管之主要組成零件，有內政部警政署刑事警察局八十九年
        十月五日（八九）刑鑑字第一四六七七五號函一紙附卷足參，是該槍枝零組
        件一批均非槍砲彈藥刀械管制條例列管之主要組成零件甚明，從而，被告甲○○自難以槍砲彈藥刀械管制條例第十三條第四項持有槍砲之主要組成零件
        罪相繩。
  （二）公訴意旨認被告壬○○涉有上開罪嫌，無非以被告辛○○在警訊中指稱：伊
        係透過壬○○聯絡丁○○等語，且被告壬○○於案發當日有開車載被告辛○○至松岩逸汽車旅館之事實為論據。惟被告辛○○、丁○○迭於本院審理中
        供稱：壬○○僅係開車載辛○○至松岩逸汽車旅館，對販賣槍彈之事不知情
        等語（參見本院八十九年五月十二日訊問筆錄、九十年五月十八日審判筆錄
        ），是同案被告辛○○前後之供述已然不符，被告辛○○先前供述是否足堪
        採信，即非無疑。況當日被告壬○○車上尚有其老婆及小孩等情，業經證人
        即當日查獲員警丙○○於本院審理中證述屬實（參見本院八十九年十一月七
        日訊問筆錄），衡之常情，若被告壬○○果知當日有販賣槍彈之事，應無讓
        其妻兒亦同冒此險之理，揆諸前開判例意旨，實難僅憑同案被告辛○○前後
        不一之指述及壬○○於案發當日有開車載辛○○至松岩逸汽車旅館之事實，
        遽為不利被告壬○○犯罪事實之認定。
四、此外，復查無其他積極證據足認被告甲○○、壬○○確有公訴人所指之右揭犯行
    ，揆諸前開法條及判例意旨，自應諭知被告二人無罪之判決。
五、扣案槍枝零組件一批經送鑑定結果，業如前述，既非屬槍砲彈藥刀械管制條例列
    管之主要組成零件，自非違禁物，爰不予宣告沒收。又其餘扣案之鋼鋸一把、固
    定鉗兩台、游標卡尺一個、電鑽二個、槍管六支、彈殼三十五顆、槍枝年鑑一批
    等物，亦非違禁物，雖係被告甲○○所有，惟與本件販賣子彈犯行無涉，核與刑
    法上規定之沒收要件不合，爰不予宣告沒收，附此敘明。
據上論斷，應依刑事訴訟法第二百九十九條第一項前段、第三百零一條第一項，槍砲
彈藥刀械管制條例第十二條第五項、第一項，刑法第十一條前段、第二十八條、第二
十六條前段、第四十七條、第四十二條第二項、第三十八條第一項第一款，罰金罰鍰
提高標準條例第二條，現行法規所定貨幣單位折算新台幣條例第二條，判決如主文。
本案經檢察官呂曾達到庭執行職務。
中      華      民      國      九十    年      六      月      八      日
                                        台灣苗栗地方法院刑事庭
                                            法  官  吳  炳  桂
右正本證明與原本無異。
如不服本判決，應於判決送達後十日內向本院提出上訴狀（應附繕本），上訴於台灣
高等法院台中分院。
                                            書記官  楊  慧  萍
中      華      民      國      九十    年      六      月      十二    日
附錄本判決論罪科刑法條全文：
槍砲彈藥刀械管制條例第十二條第一項、第五項：
未經許可，製造、販賣或運輸子彈者，處一年以上七年以下有期徒刑，併科新台幣五
百萬元以下罰金。
第一項至第三項之未遂犯罰之。


司法院資訊處製作；財團法人民間司法改革基金會備份。
